臺灣花蓮地方法院刑事判決                            九十一年度訴緝字第九號
    公  訴  人  臺灣花蓮地方法院檢察署檢察官
    被      告  甲○○
右列被告因行使偽造文書等案件，經檢察官提起公訴（八十八年度偵字第三三七號）
，本院判決如左：
    主  文
甲○○行使偽造私文書，足以生損害於他人，處有期徒刑壹年，緩刑肆年。
    事  實
一、甲○○於民國八十五年十二月二十日自任互助會首，邀集陳淑慧等人參與互助會
    ，連會首共計二十七人次，約定每月一會，每會新台幣（下同）二萬元，採內標
    制，每月二十日在花蓮市○○路百樂門餐廳開標，甲○○因負債，竟意圖為自己
    不法之所有，於八十七年七月二十日，該互助會在百樂門餐廳開標時，冒用陳淑
    慧之名義，於標單上偽填競標利息二千八百元，偽造「陳淑慧」之署押一枚於該
    次標單上，再提出該標單與其他到場之會員而行使之，參與競標而得標後，並向
    會員謊稱陳淑慧得標，足以生損害於陳淑慧及前揭互助會之其他活會會員，並向
    會員收取會款，使其他活會會員均陷於錯誤，不知係甲○○冒標而誤認得標人係
    陳淑慧，而如數繳交會款予甲○○。
二、案經被害人陳淑慧提出告訴，由臺灣花蓮地方法院檢察署檢察官偵查起訴。
    理  由
一、訊據被告甲○○坦承上開事實，核與陳淑慧於偵訊、及本院訊問、審理中指述情
    節相符，並有會單、存證信函影本在卷可稽。被告自白核與事實相符，堪以採信
    ，綜上所述，本件事證明確，被告犯行洵堪認定。
二、按互助會標單，因僅記載姓名及一定之金額，如徒憑該標單之內容觀之，殊不能
    明瞭其用意何在，必須依習慣或特約，始足以表示該金額係標取會款之利息，該
    姓名係標取會款之會員，而足以表示一定用意之證明，故該標單係刑法第二百二
    十條、第二百十條（行為時）以文書論之私文書；又冒用他人名義在標單上書寫
    姓名及所出利息之行為，依民間互助會習慣，除表示標會之會員外，另表示該名
    義人願出所書之利息金額標取會款，並非單純之只為投標會員之識別，故於標單
    上冒簽他人姓名，乃表示投標名義人簽名之意思，應認係偽造他人之署押（最高
    法院八十七年度臺非字第十二號判決參照）；至於民間互助會已得標之死會會員
    ，無論同組何一會員得標及其願出標金若干，均須繳納當期全額會款，縱為會首
    施用詐術，以他會員名義冒標，並向死會會員收取會款，因該死會會員本負有繳
    納會款之義務，而非陷於錯誤而交付會款，自無構成詐欺取財罪之可言（最高法
    院八十三年度臺上字第四一五三號判決參照）。核被告甲○○所為，係犯刑法第
    三百三百三十九條第一項詐欺取財罪、第二百十六條、第二百二十條、第二百十
    條之行使偽造準私文書罪。又被告所為偽造署押之行為，為偽造準私文書之階段
    行為，而偽造準私文書之低度行為，復為行使之高度行為所吸收，均不另論偽造
    署押、偽造準私文書罪。而其於冒標後，向其他多數活會會員詐取會款，以一詐
    欺行為同時詐騙數活會會員，係以一行為觸犯數同種罪名，為想像競合犯，應依
    刑法第五十五條之規定，從一重論以詐欺取財罪（公訴人漏論，附此說明）。被
    告行使偽造準私文書之目的即在於詐欺取財，其所犯上開二罪間，有方法結果之
    牽連關係，應從一重論以行使偽造準私文書罪論處。爰審酌被告前未曾受有期徒
    刑以上刑之宣告，有臺灣高等法院被告全國前案紀錄簡覆表在卷可徵，其冒標金
    額為四十餘萬元，犯罪情節非屬輕微，然犯罪後已與告訴人達成和解等一切情狀
    ，量處如主文所示之刑。末查，被告前未曾受有期徒刑以上刑之宣告，此有臺灣
    高等法院被告全國前案紀錄表在卷足憑，其因一時失慮，偶罹刑典，事後已坦承
    犯行，深具悔意，經此刑之宣告後，應知警惕而無再犯之虞，本院因認暫不執行
    其刑為當，予以宣告緩刑四年，用啟自新。
五、又被告甲○○所偽造、行使之上開標單已滅失，業據被告供明在卷，此與民間互
    助會投標完成並確定何會員得標後，會首或會員通常均將標單毀棄之習慣相符，
    故被告於標單上所偽造陳淑慧名義之署押，既已滅失而不復存在，故不另依刑法
    第二百十九條宣告沒收。
據上論斷，應依刑事訴訟法第二百九十九條第一項前段，刑法第二百二十條第一項、
第二百十條、第二百十六條、第三百三十九條第一項、第五十五條、第七十四條第一
款，罰金罰鍰提高標準條例第一條前段，判決如主文。
本案經檢察官許建榮到庭執行職務。
中      華      民      國    九十一    年      五      月      七      日
                              臺灣花蓮地方法院刑事庭
                                  法  官  林  麗  玉
右正本證明與原本無異。
如對本判決不服，應於送達後十日內，向本院提出上訴狀。（應抄附繕本）告訴人或
被害人如對於本判決不服者，應具備理由請求檢察官上訴，其上訴期間之計算係以檢
察官收受判決正本之日期為準。
                                  法院書記官
中      華      民      國    九十一    年      五      月      八      日
附錄本案論罪科刑法條：
刑法第二百十條：
偽造、變造私文書，足以生損害於公眾或他人者，處五年以下有期徒刑。
刑法第二百十六條：
行使第二百十條至第二百十五條之文書者，依偽造、變造文書或登載不實事項或使登
載不實事項之規定處斷。
刑法第二百二十條：
在紙上或物品上之文字、符號、圖畫、照像，依習慣或特約，足以為表示其用意之證
明者，關於本章及本章以外各罪，以文書論。
錄音、錄影或電磁紀錄，藉機器或電腦之處理所顯示之聲音、影像或符號，足以為表
示其用意之證明者，亦同。
稱電磁紀錄，指以電子、磁性或其他無法以人之知覺直接認識之方式所製成之紀錄，
而供電腦處理之用者。
刑法第三百三十九條第一項：
意圖為自己或第三人不法之所有，以詐術使人將本人或第三人之物交付者，處五年以
下有期徒刑、拘役或科或併科一千元以下罰金。
